ACORDAO-COMPLETO-2361590

ACÓRDÃO DE RELAÇÃO

ACÓRDÃO DE RELAÇÃO 7228/2020 ATA 22/2020 - PRIMEIRA CÂMARA

Acórdão 7228/2020-TCU-Primeira Câmara
VISTOS e relacionados estes autos de Tomada de Contas Especial instaurada em razão da omissão no dever de prestar contas dos recursos repassados ao município de Penalva/MA por força do Convênio CRT/MA 10.011/2011 (Siafi 764060) , firmado entre aquele ente federado e a Superintendência Regional do Incra no Estado do Maranhão, cujo objetivo era o melhoramento de 40 Km de estradas vicinais nos Projetos de Assentamento Monte Cristo e Buritiatá, naquela municipalidade,
Considerando o registro da SecexTCE de que, embora a TCE em tela tenha sido instaurada com fundamento em omissão, chegaram a ser apresentados elementos a título de prestação de contas do Convênio CRT/MA 10.011/2011, os quais, no entanto, não chegaram a ser acatados em função de pendências documentais neles apontadas;
Considerando que, já no âmbito desta Corte de Contas, foi promovida tanto a citação quanto a audiência do Sr. Edmilson de Jesus Viegas Reis, Prefeito Municipal de Penalva/MA no quadriênio 2013/2016 (peça 23, p. 2/4) ;
Considerando que, ainda que configurada a revelia do Sr. Edmilson de Jesus Viegas Reis, o exame detalhado dos elementos constantes dos autos em instrução subsequente (peça 12) já havia permitido a identificação de que a maior parte das pendências apontadas pelo ente repassador seria insuficiente para a imputação de débito ou a aplicação de penalidade, na oportunidade apontando-se como única lacuna significativa a falta de extratos bancários legíveis para conciliar os valores movimentados (peça 23, p. 5) ;
Considerando as conclusões da unidade instrutiva, mesmo tendo em vista o insucesso em obter os extratos bancários junto ao Banco do Brasil, de que: 
a) a totalidade dos pagamentos realizados à empresa Icthus Construções e Serviços Ltda. seria compatível com o valor global do contrato, inexistindo indícios de locupletamento por parte dos gestores ou de que os serviços atinentes à nota fiscal 101 (emitida após a data-limite para tanto) não haveriam sido realizados (peça 23, p. 7) ; 
b) do total repassado de R$ 1.145.253,22, o Incra reconheceu como executados, durante a vigência do ajuste, serviços no valor de R$ 1.139.876,30, constatando-se que a pequena diferença decorreria da não aceitação de parte dos serviços realizados no trecho 5 (quando de vistoria em setembro de 2015) , em razão da não realização de serviços de manutenção e conservação do objeto após o término das obras, já sob a responsabilidade da prefeitura (peça 23, p. 7/8) ;
Considerando o posicionamento da SecexTCE no sentido de que estas contas sejam julgadas regulares com ressalvas, dando-se quitação ao responsável (peça 23, p. 8) ;
Considerando os acréscimos, da parte do representante do Ministério Público junto a esta Casa, no que se refere especificamente ao nexo de causalidade entre os recursos repassados e as despesas realizadas, de que: 
a) embora o concedente relate a ilegibilidade dos extratos, a consulta aos documentos do Siconv permite confirmar os débitos relativos às notas fiscais números 22, 35, 38, 47 e 101 (arquivos 3, 7, 18, 22 e 30 das abas "prestação de contas" e "anexos") (peça 26, p. 2) ; 
b) embora não se conte com o extrato correspondente à nota fiscal número 18, constam do Siconv os comprovantes de pagamento à empresa e de recolhimento do ISS (abas "execução convenente" e "pagamento") (peça 26, p. 2) ; 
c) quanto às notas fiscais números 13 e 14, é possível vincular os valores atinentes aos montantes líquidos pagos à contratada a débitos realizados na conta específica por meio dos comprovantes de transferência à Icthus Construções e Serviços Ltda., inseridos no Siconv (aba "execução convenente" e, em seguida, "pagamento") e, 
d) ainda que não tenham sido juntados os comprovantes de recolhimento dos impostos relativos a tais documentos fiscais, nos valores de R$ 19.971,11 e R$ 4.154,58, é possível constatar, em demonstrativo contábil inserido no Siconv ("prestação de contas", "anexo", "1_Arquivo_Penalva.pdf") , a informação de que, dessas, a mais expressiva foi custeada por meio da contrapartida, observando-se que os valores totais expressos em tal demonstrativo coincidem com aqueles constantes do relatório de análise financeira elaborado pelo Incra (peça 4, p. 15) (peça 26, p. 2) ; 
Considerando, então, a conclusão do representante do Parquet especializado quanto à desconstituição do débito inicialmente identificado, remanescendo, tão somente, falhas com o condão de ressalvar as contas do Sr. Edmilson de Jesus Viegas Reis, acrescida do registro de que, apesar de identificada a omissão inicial por parte daquele ex-Prefeito, a documentação relativa à prestação de contas foi inserida no Siconv antes mesmo da conclusão da fase interna da TCE e seu envio ao TCU, configurando-se o saneamento da falha antes da citação do responsável, que dispensaria a aplicação de sanção por este Tribunal (peça 26, p. 2) ;
ACORDAM os Ministros do Tribunal de Contas da União, reunidos em Sessão de 1ª Câmara, por unanimidade, em:
a) julgar, com fundamento nos arts. 1º, inc. I, 16, inc. II, 17 e 23, inc. II, da Lei 8.443/1992 c/c os arts. 1º, inc. I, 208 e 214, inc. II, do Regimento Interno/TCU, regulares com ressalva as contas do responsável Sr. Edmilson de Jesus Viegas Reis, Prefeito Municipal de Penalva/MA no período de 1º/1/2013 a 31/12/2016, dando-lhe quitação;
b) encaminhar cópia deste Acórdão, da instrução constante da peça 23 e do parecer constante da peça 26:
b.1) à Secretaria Federal de Controle Interno;
b.2) à Superintendência Regional do Incra no Estado do Maranhão;
b.3) à Prefeitura Municipal de Penalva/MA;
b.4) ao responsável.
1. Processo TC-Processo 034.866/2017-5 (TOMADA DE CONTAS ESPECIAL) 
	1.1. Responsável: Edmilson de Jesus Viegas Reis, CPF XXX.830.523-XX.
	1.2. Órgão/Entidade: Município de Penalva/MA.
	1.3. Relator: Ministro-Substituto Augusto Sherman Cavalcanti.
	1.4. Representante do Ministério Público: Procurador Sergio Ricardo Costa Caribé.
	1.5. Unidade Técnica: SecexTCE.
	1.6. Representação legal: Pedro Durans Braid Ribeiro, OAB/MA 10.255.

Primeira Câmara

Município de Penalva/MA.

AUGUSTO SHERMAN

Procurador Sergio Ricardo Costa Caribé.

TOMADA DE CONTAS ESPECIAL (TCE)